【裁判字號】    98,監宣,34
【裁判日期】    990122
【裁判案由】    監護宣告
【裁判全文】
臺灣臺中地方法院民事裁定              98年度監宣字第34號
聲  請  人  甲○○
相  對  人  乙○○
上列聲請人聲請監護宣告事件，本院裁定如下：
    主    文
宣告乙○○為受監護宣告之人。
選定甲○○為受監護宣告之人之監護人。
指定丙○○為會同開具財產清冊之人。
聲請費用新臺幣壹仟元由受監護宣告之人負擔。
    理    由
一、聲請意旨略以：聲請人甲○○（女、民國○○○年○月○○
    日生、身分證統一編號：Ｚ000000000號）為相對
    人乙○○（女、五年八月三十一日生、身分證統一編號：Ｚ
    000000000號）之女。相對人於八十九年間因中風
    ，致生認知障礙，雖屢經延醫診治均不見起色，已無法處理
    自己事務，為此聲請對其為監護之宣告等語。
二、按對於因精神障礙或其他心智缺陷，致不能為意思表示或受
    意思表示，或不能辨識其意思表示之效果者，法院得因本人
    、配偶、四親等內之親屬、最近一年有同居事實之其他親屬
    、檢察官、主管機關或社會福利機構之聲請，為監護之宣告
    。法院為監護之宣告時，應依職權就配偶、四親等內之親屬
    、最近一年有同居事實之其他親屬、主管機關、社會福利機
    構或其他適當之人選定一人或數人為監護人，並同時指定會
    同開具財產清冊之人。法院選定監護人時，應依受監護宣告
    之人之最佳利益，優先考量受監護宣告之人之意見，審酌一
    切情狀，並注意下列事項：一、受監護宣告之人之身心狀態
    與生活及財產狀況。二、受監護宣告之人與其配偶、子女或
    其他共同生活之人間之情感狀況。三、監護人之職業、經歷
    、意見及其與受監護宣告之人之利害關係。四、法人為監護
    人時，其事業之種類與內容，法人及其代表人與受監護宣告
    之人之利害關係，民法第十四條第一項、第一千一百十一條
    第一項、第一千一百十一條之一亦定有明文。
三、經查：
（一）聲請人主張之事實，業據提出戶籍謄本、診斷證明書、中
      華民國身心障礙手冊影本等在卷可憑。本院於鑑定人即中
      國醫藥大學附設醫院黃介良醫師前訊問相對人，相對人對
      點呼無回應（本院九十九年一月十一日訊問筆錄參照），
      嗣經鑑定醫師進行進一步檢查認：相對人於十一年前發生
      中風，意識逐漸退化，目前完全無意思表達能力，須由鼻
      胃管餵食，須專人二十四小時照顧，完全無法為意思表達
      ，已達監護宣告程度等語（見本院前開訊問筆錄）。綜上
      所述，本院審酌上開勘驗結果及醫師所為之鑑定意見，認
      相對人因精神障礙，致不能為意思表示或受意思表示，亦
      不能辨識其意思表示效果，故聲請人聲請對相對人乙○○
      為監護之宣告，為有理由，應予准許。
（二）相對人之配偶已歿，有除戶戶籍謄本在卷可憑，聲請人為
      其唯一子女，有聲請人提出之戶籍謄本、親屬系統表在卷
      可憑。又聲請人甲○○同意任監護人，有親屬團體會議推
      定監護人說明書、親屬會議紀錄附卷可稽。本院參酌前揭
      各情，認由聲請人甲○○任相對人之監護人，最能符合受
      監護宣告之人之最佳利益，爰選定聲請人甲○○為監護人
      。
（三）另丙○○（女、五十五年一月四日生、身分證統一編號：
      Ｚ000000000號）係相對人之孫女，有戶籍謄本
      在卷可憑。又丙○○同意任會同開具財產清冊之人，有前
      揭親屬團體會議推定監護人說明書、親屬會議紀錄附卷可
      稽，爰指定聲請人丙○○為會同開具遺產清冊之人。再民
      法第一千一百十三條準用同法第一百零九十九條之規定，
      監護開始時，監護人對於受監護人之財產，應依規定會同
      遺囑指定、當地直轄市、縣（市）政府指派或法院指定之
      人，於二個月內開具財產清冊，並陳報法院，附此敘明。
四、依民事訴訟法第六百零八條第一項，裁定如主文。
中    華    民    國    99    年    1     月    22    日
                   家事法庭     法  官  簡賢坤
正本係照原本作成。
如不服本裁定關於選定監護人及指定會同開具財產清冊之人等部
分，應於送達後十日內向本院提出抗告狀，並繳納抗告費新臺幣
一千元；其餘關於宣告監護之部分，不得抗告。
中    華    民    國    99    年    1     月    22    日
                                書記官  廖日晟

司法院資訊處製作；財團法人民間司法改革基金會備份。
